【裁判字號】    98,金上訴,1384
【裁判日期】    981028
【裁判案由】    違反期貨交易法等
【裁判全文】
臺灣高等法院臺中分院刑事判決      98年度金上訴字第1384號
上  訴  人  臺灣臺中地方法院檢察署檢察官
被      告  午○○
被      告  亥○○
選任辯護人  林開福  律師
            李美玉  律師
上列上訴人因被告等違反期貨交易法等案件，不服臺灣臺中地方
法院97年度金訴字第8號，中華民國98年4月30日第一審判決（起
訴案號：臺灣臺中地方法院檢察署96年度偵字第26105、26250、
29690號、97年度偵字第4048、5410、6678、6966號），提起上
訴，本院判決如下：
    主  文
原判決撤銷。
午○○未經許可，擅自經營期貨經理事業，處有期徒刑壹年。扣
案如附表四所示之物，均沒收；又共同意圖為自己不法之所有，
以詐術使人將本人之物交付，處有期徒刑伍月；又共同意圖為自
己不法之所有，以詐術使人將本人之物交付，處有期徒刑伍月。
應執行有期徒刑壹年陸月，扣案如附表四所示之物，均沒收。
亥○○幫助未經許可，擅自經營期貨經理事業，處有期徒刑參月
；又共同意圖為自己不法之所有，以詐術使人將本人之物交付，
處有期徒刑參月；又共同意圖為自己不法之所有，以詐術使人將
本人之物交付，處有期徒刑參月。應執行有期徒刑柒月，緩刑參
年，並應於緩刑期內，向被害人申○○支付如附表五所示之損害
賠償金，且緩刑期間付保護管束，並應於判決確定後至緩刑期滿
前陸月止之期間內，依執行檢察官之命令，向指定之公益團體、
地方自治團體或社區，提供伍拾小時之義務勞動。
    事  實
一、午○○（對外自稱"陳金柱"）、亥○○均明知經營期貨交易
    事業之設立，須經主管機關行政院金融監督管理委員會（前
    為財政部證券暨期貨管理委員會；下稱金管會）之許可，並
    發給許可證照始得營業，竟未經金管會之許可及取得許可證
    照，即基於未經許可擅自經營期貨經理事業之犯意，自民國
    94 年11月起至96年10月底止，在臺中市東區○○○○街60
    號及臺中市○○○路○段78之22號2樓之1，成立「私人理財
    研究室」，以其投資經驗豐富為由，向如附表一所示庚○等
    人聲稱：可代客操作期貨，每月投資獲利甚豐等語，並與附
    表一所示之庚○等人約定，若獲利午○○則收取獲利金額之
    百分30，若虧損則由庚○等人自行負責，以此方式招攬附表
    一所示庚○等人，於如附表一所示時間，投資如附表一所載
    之款項，午○○再將庚○等人所投資及其與亥○○招攬附表
    二、三所示互助會（詳後述）所取得資金，用以操作臺灣加
    權指數及地下期貨為標的之期貨交易業務，而未經許可，擅
    自經營期貨經理事業。亥○○明知午○○不具有經營期貨經
    理事業之證照擅自經營期貨經理，竟基於幫助午○○經營期
    貨經理事業之犯意，於96年2月間，提供不知情之女兒陳麗
    璧所有之合作金庫銀行大安分行帳號000000000000 0號銀行
    帳戶及兆豐期貨股份有限公司帳號000000 0號期貨帳戶，連
    同存摺、印章、提款卡及密碼予午○○使用，作為午○○收
    取上揭投資款項及買賣操作期貨之帳戶，而幫助午○○違法
    經營期貨經理事業。嗣於96年12月14日下午3時30分許，在
    臺中市○區○○路一段91號為警查獲，並扣得其所有經營期
    貨經理事業使用，如附表四所示之物。
二、午○○與亥○○明知上述投資虧損、經濟狀況不佳，實際上
    已無支付互助會會款能力，竟共同基於意圖為自己不法所有
    之犯意聯絡，分別於：
  (一)95年11月15日，由亥○○借用其姊蔡逸嫻之名義擔任會首，
    亥○○並以其本人及其女兒陳麗璧之名義參加各1 會，復虛
    列「高晴芬」、「李孟穎」、「甲○○」、「趙秀娥」、「
    王美華」、「顏春風」、「王雲卿」為會員，與午○○共同
    招攬如附表二所示之蘇砡嬅（已得標）、庚○（已得標）、
    地○○（已得標）、徐思喬（已得標）、癸○○、寅○○、
    吳淑琴、彭彥傑（係吳淑琴借彭彥傑之名義參加）、高寶源
    、乙○○（庚○借用乙○○之名義參加）、林家弘等人參加
    互助會（員會詳如附表二所示），該互助會以每月為1 期，
    每期每會會款為新臺幣2 萬元，會期自95年11月15日起至97
    年7 月15日止，採內標制，最低標額為1300元，每月15日下
    午1時30分，在亥○○位於臺中市○○區○○街117號2 樓開
    標。詎亥○○、午○○接續於如附表二所示時間，未經開標
    程序，即向活會會員癸○○、寅○○、吳淑琴、彭彥傑、高
    寶源、乙○○、林家弘等7 人，佯稱係如附表二所示之虛列
    會員得標，使不知情之各該期活會會員誤信為真，陷於錯誤
    ，給付會款予亥○○及午○○，合計詐得如附表二所示活會
    會員會款，總計85萬5400元（詐得之金額，即活會人數所繳
    交之活會會款，惟活會會員不包括亥○○本人、陳麗璧、亥
    ○○借用蔡逸嫻之名義所參加各1會、已得標死會蘇砡嬅等4
    人、虛列名義「趙秀娥」等7 人，總計14會；起訴書誤認為
    詐欺所得金額為125萬7200 元），得手後，將所詐得款項用
    於經營期貨、房地產、投資比薩工廠等事業。
  (二)另於96年4月25日，由亥○○借用其姐蔡逸嫻或張麗齡名義
    自任會首（參加十甲東路互助會會員之會單，會首為蔡逸嫻
    ，其餘則為張麗齡），並以亥○○以本人名義參加1會，亥
    ○○並承受丑○○、吳正秀、陳瓊娥所參加各1會外，與午
    ○○共同復虛列「高寶源」為會員，招攬如附表三所示之戊○○（已得標）、丙○○（已得標）、蔡太太（已得標）、
    癸○○（已得標）、庚○、林家宏、蘇砡嬅、未○○、酉○○（庚○借用乙○○之名義參加）、巳○○、申○○等人參
    加互助會（員會詳如附表三所示），該互助會以每月為1期
    ，每期每會會款為新臺幣2萬元，會期自96年4月25日起至97
    年8月25日止，採外標制，最低標額為1300元，每月25日下
    午1時30分，在亥○○位於臺中市○○區○○街117號2樓開
    標。亥○○、午○○於如附表三所示時間，未經開標程序，
    即向活會會員之庚○、林家宏、蘇砡嬅、未○○、酉○○（
    庚○借用乙○○之名義參加）、巳○○、申○○等7人，佯
    稱係如附表三所示之虛列會員得標，使不知情之活會會員誤
    信為真，因之陷於錯誤，給付會款予亥○○及午○○，合計
    詐得如附表三所示活會會員會款，總計14萬9100元（詐得之
    金額，即活會人數所繳交之活會會款，惟活會會員不包括亥
    ○○本人、以蔡逸嫻或張麗齡名義擔任會首、承受丑○○、
    吳正秀、陳瓊娥之互助會、虛列「高寶源」及已得標死會之
    戊○○、丙○○、蔡太太、癸○○各1會，共計10會；起訴
    書誤認為詐欺所得金額為20萬元），得手後，將所詐得款項
    用於經營期貨、房地產、投資比薩工廠等事業。
三、嗣於96年10月底，午○○因投資期貨發生鉅額虧損，亥○○
    、午○○無力負擔會款，因而宣布倒會，庚○等人始知受騙
    。
四、案經告訴人庚○、戌○○、辰○○、己○○、子○○、丁○○、申○○、丑○○、天○○、辛○○、寅○○、戊○○、
    壬○○、未○○等人訴由臺中縣警察局烏日分局報告臺灣臺
    中地方法院檢察署檢察官偵查起訴及該署檢察官自動檢舉偵
    辦。
    理  由
壹、證據能力部分
    按被告以外之人於審判外之陳述雖不符刑事訴訟法第 159條
    之 1至之4等4條之規定，而經當事人於審判程序同意作為證
    據，法院審酌該言詞陳述或書面陳述作成時之情況，認為適
    當者，亦得為證據；當事人、代理人或辯護人於法院調查證
    據時，知有刑事訴訟法第159條第1項不得為證據之情形，而
    未於言詞辯論終結前聲明異議者，視為有前項之同意，同法
    第159條之5定有明文。立法意旨在於傳聞證據未經當事人之
    反對詰問予以核實，原則上先予排除。惟若當事人已放棄反
    對詰問權，於審判程序中表明同意該等傳聞證據可作為證據
    ；或於言詞辯論終結前未聲明異議，基於尊重當事人對傳聞
    證據之處分權，及證據資料愈豐富，愈有助於真實發見之理
    念，且強化言詞辯論主義，使訴訟程序得以順暢進行，上開
    傳聞證據亦均具有證據能力。本案判決下列所引用之各該被
    告以外之人於審判外之陳述（包含書面陳述），性質上均屬
    傳聞證據，檢察官、被告等、辯護人迄本院言詞辯論終結前
    ，均未主張有刑事訴訟法第159條第1項不得為證據之情形，
    本院審認上開證據作成時之情況，認應無違法或不當情事，
    與本案待證事實間復具有相當之關聯性，以之作為證據應屬
    適當，依刑事訴訟法第159條之5第2 項之規定，均有證據能
    力，合先敘明。
貳、實體部分
一、上開犯罪事實欄一所載之犯行，業據被告午○○、亥○○於
    原審及本院審理時均坦承不諱（見原審卷第209頁、本院卷
    第161頁背面），核與證人陳麗璧、證人即告訴人庚○、戌
    ○○、辰○○、己○○、子○○、丁○○、申○○、丑○○
    、天○○、戊○○、壬○○、未○○、辛○○分別於警詢、
    偵查中及原審準備程序時所證述或指訴之情節相符（見96年
    度偵字第26105號偵查卷第3至5頁、第9頁背面至12頁，見警
    卷第31至33頁、第40至43頁、第48至51頁、第62至65頁、第
    73至76頁第84至87頁、第94至98頁、第104至108頁、第125
    至128頁，見96年度偵字第26250號偵查卷第5至6頁、第8至
    11頁，見96年度他字第3933號偵查卷(一)第6至8頁、第18至24
    頁，見96年度他字第3953號偵查卷第5至8頁，見97年度他字
    第397號偵查卷第26至27頁、見原審卷第110至111頁），並
    有扣案之被告午○○所有供經營期貨使用附表四所示之物可
    稽，復有合作金庫商業銀行南屯分行96年11月26日合金南屯
    存字第0960004924號函覆帳號：000000000000 0號陳麗璧之
    開戶基本資料暨該帳戶自95年5 月11日起至96年11月15日止
    存款交易明細表、合作金庫商業銀行大安分行96年11月26日
    合金安存字第0960005202號函覆陳麗璧綜合儲蓄存款帳號
    0000000000000之開戶迄今交易明細、存戶資料查詢單、印
    鑑卡及身分證影本、合作金庫商業銀行大安分行96年11月29
    日合金安存字第0960005466號函覆陳麗璧綜合儲蓄存款帳號
    0000000000000之開戶迄今之交易明細、合作金庫商業銀行
    五洲分行96年11月23日合金洲存字第0960005485號函覆陳麗
    璧（帳號：0000000000000）帳戶自開戶日79年2月16日起迄
    今所有存提往來明細及戶資料查詢單、合作金庫商業銀行復
    興分行96年11月26日合金復興存字第0960005363號函覆陳麗
    璧活儲帳號：0000-000-000000開戶資料及至96年11月16日
    之分戶交易明細表、合作金庫商業銀行復興分行96年12月13
    日合金復興存字第0960005584號函覆陳麗璧活儲帳號：0000
    -000-000000開戶資料及至96年11月28日之分戶交易明細表
    、兆豐期貨股份有限公司97年1月24日（97）兆豐期字第970
    006號函覆亥○○、陳麗璧等2人之開戶資料及開戶至今之交
    易往來明細（見96年度偵字第26105號偵查卷第6頁、第7頁
    、第42至49頁、第50至67頁、第76至89頁、第68至70頁、第
    71至第73頁，96年度他字第3933號偵查卷(一)第52至54頁、第
    70頁）、告訴人庚○提出之私人理財研究室等名片4張、告
    訴人戌○○提出之私人理財研究室名片1張、陳金柱身分證
    影本、告訴人丁○○提出之陳金柱身分證、名片、本票、告
    訴人戌○○、辰○○提出之收據、告訴人己○○、子○○提
    出之合作協議書2份、告訴人辰○○、己○○、子○○、申
    ○○、天○○提出之電匯證明、告訴人辛○○97.0 1.14告
    訴狀檢附之匯款紀錄、告訴人辛○○提出之獲利記錄、告訴
    人丁○○提出之本票4紙、（見臺中縣警察局烏日分局刑案
    偵查卷宗第6至12頁、第35頁、第36頁、第37頁、第46頁、
    第54頁、第59頁、第66頁、第68頁、第77頁、第79頁、第92
    頁、第101頁、第109頁、第121頁、第129頁、第142頁、第
    152頁、第55頁、第60頁、第67頁、第69頁、第78頁、第80
    頁、第93頁、第102頁、第120頁、第122頁、第130頁、第
    143頁、第152頁背面、第45頁、第53頁、第70至第71頁、第
    52、第72頁、第88至89頁、第131至132頁、97年度他字第
    397號偵查卷第9至10頁、第28頁）、資金流項說明30頁（見
    本院卷第95至125頁）在卷足憑，足認被告午○○確有未經
    許可擅自經營期貨經理事業之犯行，且被告亥○○明知告午
    ○○未領有合法證照而操作期貨，竟仍基於幫助之故意，提
    供其不知情之女陳麗璧所有之上揭帳戶供被告午○○代客操
    作期貨經理事業使用，被告亥○○所涉幫助未經許可擅自經
    營期貨經理事業之犯行，亦堪認定。
二、上開犯罪事實欄二所載之犯行，業據被告午○○、亥○○於
    原審及本院審理時均坦承不諱，核與告訴人即證人寅○○、
    卯○○○、癸○○、甲○○（見96年度他字第3933號偵查卷
    (一)第145至146頁、第92 至94 頁、第100至101頁，見警卷第
    148至150頁、見96年度他字第3953號偵查卷第5至8頁）等人
    分別於警詢及偵查中所指訴或證述情節相符，復有95年11月
    15日之互助會單、96年4月25日以蔡逸嫻為會首之互助會單
    、96年4月25日以張麗齡為會首之互助會單影本5份、證人卯
    ○○○提出之債權清償計畫書（見臺中縣警察局烏日分局刑
    案偵查卷宗第19至21頁、29至30頁、第137至140頁）、原審
    97年度中調字第515、516、517、518、51 9、520、521、52
    2、523、524 號調解程序筆錄、和解書等在卷可稽。且由附
    表二、三所示之互助會員參加之情形觀之，被告2 人招募互
    助會之初，即虛列眾多會員，已有施用詐術之情形，且前幾
    會多由亥○○、午○○向當時之各該活會會員佯稱係如附表
    二、三所示虛列會員得標，使不知情之各該期活會會員誤信
    為真，陷於錯誤，給付會款予被告2 人，供午○○投資期貨
    等事業使用，足證被告2 人自始即有詐欺之不法意圖，渠等
    共同詐欺取財之犯行，灼然甚明，犯行應堪認定。
三、按期貨交易法第112條第5款處罰之未經許可，擅自經營期貨
    信託事業、期貨顧問事業或其他期貨服務業，其所謂「經營
    」者應指實際參與經營之人而言，並不以經營營運而享有決
    策權力之負責人為限；又所謂「期貨經理事業」，指經營接
    受特定人委任，對委任人之委託交易資金，就有關期貨交易
    為分析、判斷，並基於該分析判斷，為委任人執行期貨交易
    之業務者。「接受特定人委任從事全權委託期貨交易業務」
    即為經營期貨經理事業，期貨經理事業設置標準第2條、期
    貨經理事業管理規則第2條第1款分別定有明文。而「其他期
    貨服務事業」，其範圍則由主管機關及行政院金管會證期局
    定之，目前僅開放證券商經營期貨交易輔助業務，依據「證
    券商經營期貨交易輔助業務管理規則」第3條規定，期貨交
    易輔助人係接受期貨商之委任，從事下列業務：（1）招攬
    期貨交易人從事期貨交易。（2）代理期貨商接受期貨交易
    人開戶。（3）接受期貨交易人期貨交易之委託單並交付期
    貨商執行等業務者。是核被告午○○就犯罪事實欄一所載之
    犯行，係違反期貨交易法第82條第1項規定，應依同法第112
    條第5款處罰。又按期貨交易法第112條第5款所稱之擅自「
    經營期貨經理事業」，就其法條所規範之犯罪行為性質，本
    身即含有多次性與反覆性，故如行為人基於經營同一事業之
    目的，在同一時期內多次或反覆經營上述事業，應僅成立單
    純一罪，而無連續犯規定之適用（最高法院91年度台上字第
    7241號判決可資參照）。又按刑法上之幫助犯，係對於犯罪
    與正犯有共同之認識，而以幫助之意思，對於正犯資以助力
    ，未參與實施犯罪之行為者而言（最高法院75年度台上字15
    09號、88年度台上字1270號裁判意旨參照），準此，如未參
    與實施犯罪構成要件之行為，而係出於幫助之意思提供助力
    ，即屬幫助犯，並非共同正犯。被告亥○○就犯罪事實欄一
    所載之犯行，提供前揭帳戶供被告午○○違法經營期貨經理
    事業，性質上並非直接參與經營期貨顧問或經理事業，屬該
    罪構成要件以外之行為，且係基於幫助之意思為之，自應認
    其係幫助犯。是其所為係犯刑法第30條第1項、期貨交易法
    第112條第5款之幫助未經許可擅自經營期貨經理事業罪。次
    按共同正犯係指行為人基於共同之行為決意，各自分擔犯罪
    行為之一部或全部，共同實施構成要件而言，從而共同正犯
    之成立，祇須具有犯意之聯絡，行為之分擔，既不問犯罪動
    機起於何人，亦不必每一階段犯行，均經參與（最高法院34
    年上字862號判例可資參照）。被告2人就犯罪事實欄二所載
    之犯行，均各係犯刑法第339條第1項之詐欺取財罪嫌。被告
    2 人就犯罪事實欄二所載之犯行，有犯意聯絡及行為分擔，
    均應論以共同正犯。被告2人對附表二、三所載之活會員按
    月收取會款時，以一詐欺行為，同時使該等活會會員受害，
    係以一行為觸犯數詐欺罪名，各應依想像競合犯之規定，應
    從一重處斷。又被告2人就犯罪事實欄二所載為籌集資金、
    基於詐欺意圖先後招募附表二、三之多次互助會之犯行間，
    犯意各別，行為互殊，應分論併罰；且被告等就附表二係自
    95年11月5日起多次以該互助會名義按月向表列會員、及就
    附表三部分係自96年4月25日起多次以該互助會之名義按月
    向該表列會員收取會款挹注投資，其等就所為時間、空間上
    密接而難以分割，法律上自應就附表二、三之各互助會為一
    次評價而各論以集合犯一罪，併予敘明。被告2人就犯罪事
    實欄一及二（即附表二、三）所載之犯行，共3次犯行間，
    犯意各別，侵害不同法益，應分論併罰；且被告亥○○係以
    幫助被告午○○犯罪之意思而參與犯罪事實欄一所載之犯行
    ，就此部分犯行，應依刑法第30條第2項之規定，按正犯之
    刑減輕之。
四、原判決認被告午○○、亥○○罪證明確而予科刑，固非無見
    ，惟查：(1)關於犯罪事實欄一部分，被告2人自查獲日即96
    年12月1日起迄今，已逾1年餘，雖被告2人稱已與其他附表
    一所示之被害人達成和解，然被害人等均僅獲2、3萬元之賠
    償，已據被害人辛○○、丑○○、申○○、天○○等人於本
    院準備程序時陳明在卷（見本院卷第53頁），於本院審理中
    被害人戌○○、辛○○、丑○○、辰○○、天○○、申○○
    等或到院陳明或狀稱其等投資損失，猶獲極少額賠償，謂原
    審僅量處被告午○○、亥○○各有期徒刑8月、3月，此與被
    害人所受之上揭損害總額相較，原審所量處之刑顯然失之過
    輕，即有未洽。(2)關於犯罪事實欄二附表三部分，被告2人
    固已與被害人申○○達成和解，惟被告亥○○僅按月賠償4
    千元5次後，即未再依和解條件履行，而該被害人自被告午
    ○○部分亦僅獲償約2萬元等情，業據被害人申○○於本院
    準備程序時陳明在卷（見本院卷第53頁），原審未及審酌上
    情，僅量處被告午○○、亥○○2人均有期徒刑3月，後者併
    緩刑2年，量刑尚失之過輕，亦有未洽。檢察官亦指摘原判
    決量刑過輕而提起上訴，為有理由，自應由本院將原判決撤
    銷改判。爰審酌被告午○○未經許可，擅自經營期貨經理事
    業，其經營之規模及違法期貨交易對於金融期貨交易市場秩
    序之危害程度，及對於委託投資人庚○等人之損害情形，事
    後雖與庚○、己○○、子○○、丁○○、申○○、壬○○、
    未○○、丑○○、天○○、戊○○、徐英彬等人達成和解、
    但迄今尚未與投資人戌○○、辰○○等2人（共計損失210萬
    元）達成和解理賠；及被告2人為圖不法利得，被告午○○
    對外諉稱名喚已死亡之「陳金柱」者、虛構人頭會員藉以召
    募互助會，博取他人參與互助會，再向不知情之活會會員，
    佯稱係虛列之會員得標，詐得如前揭所述之會款，彼等犯罪
    所生危害非輕，惟念被告2人事後業與所有互助會員達成和
    解，約定賠償渠等所受之損害，分別有前揭和解書及原審調
    解書等在卷可稽（見原審卷第62至65頁、第123頁、第124頁
    、96年度他字第3933號偵查卷(二)第64至66頁、70至71頁、原
    審審理卷第62頁、第66至第71頁、第79頁、第108頁、第173
    至175頁、見本院卷第64至79頁），於審理中坦承犯行，犯
    後態度尚佳等一切情狀，分別量處如主文第2項所示之刑，
    並各定應執行刑。扣案之如附表四所示之物，係被告午○○
    經營期貨經理事業所用且屬其所有，業據被告午○○供承在
    卷，應依刑法第38 條第1項第2款之規定，併予宣告沒收。
    末查，被告亥○○前未曾受有期徒刑以上刑之宣告，有臺灣
    高等法院被告前案紀錄表1份在卷可稽，其因一時失慮，致
    犯刑章，事後深具悔意，經此罪刑之宣告後，應知警惕信無
    再犯之虞，本院綜核各情，及被告亥○○業與所有互助會員
    及部分期貨投資人庚○、己○○、子○○、丁○○、申○○
    、壬○○、未○○、丑○○、天○○、戊○○、徐英彬等人
    達成和解，賠償渠等所受部分之損失，因認上開對其所宣告
    之刑，以暫不執行為適當，爰予宣告緩刑3年，以惕勵自新
    。但被告亥○○雖與被害人申○○達成和解，同意賠償被害
    人申○○新臺幣（下同）13萬9千元，並自97年4月30日起，
    按月於每月月底各給付4千元，有和解書為憑（見96年度他
    字第3933號卷(二)第70 頁），且已按月賠償4千元5次（即2萬
    元）後，餘11萬9千元未依約履行，業據告訴人即被害人申
    ○○於本院準備程序時陳明在卷，本院為督促被告亥○○確
    實履行和解條件，就被告亥○○對於前開和解書尚未履行完
    畢之損害賠償11萬9千元部分，認有依照刑法第74條第2項第
    3 款規定，命被告履行該和解條件之必要，而併為如主文第
    3 項所示此附負擔之宣告，諭知其向被害人申○○支付如附
    表五所示之損害賠償金。又刑法第74條第4項規定，前開支
    付之負擔得為民事強制執行名義；被告爾後如有違反上述履
    行義務，且情節重大者，足認宣告緩刑難收預期效果時，該
    告訴人得依刑法第75條之1第1項第4款之規定，向檢察官陳
    報，由檢察官斟酌情節為撤銷緩刑宣告之聲請；復為使被告
    亥○○以義務勞動方式彌補其犯罪，並從中深切記取教訓，
    使其於緩刑期內能深知警惕，爰併依刑法第74條第2項第5款
    之規定，命被告亥○○應於判決確定後至緩刑期滿前6個月
    止之期間內，依執行檢察官之命令，向指定之公益團體、地
    方自治團體或社區，提供50小時之義務勞務，併依刑法第93
    條第1項第2款之規定，諭知於緩刑期內付保護管束。
五、至於公訴旨意認被告2人所示列虛互助會員，就附表二所載
    係詐得125萬7200元，而附表三所載係詐得14萬9100元云云
    ，惟前揭附表二所示詐得之金額，不包括亥○○本人、陳麗
    璧、亥○○借用蔡逸嫻之名義所參加各1會、已得標死會之
    蘇砡嬅等4人、虛列名義「趙秀娥」等7人，總計14會，僅以
    7活會計算；另前揭附表三所示詐得之金額，不包括亥○○
    本人之名義、以蔡逸嫻或張麗齡名義擔任會首、承受丑○○
    、吳正秀、陳瓊娥之互助會、虛列「高寶源」及已得標死會
    之戊○○、丙○○、蔡太太、癸○○各1會，共計10會，僅
    以1活會計算，業詳述於前，惟此部分若構成犯罪，與檢察
    官起訴有罪之部分，有實質上之一罪關係，在審判上不可分
    ，爰不另為無罪之諭知，併此敘明。
據上論斷，應依刑事訴訟法第369條第1項、第299條第1項前段，
期貨交易法第112條第5款，刑法第11條、第28條、第339條第1項
、第30條第2項、第25條第2項、第51條第5款、第38條第1項第2
款、第3項、第74條第1項第1款、第2項第5款、第93條第1項第2
款，刑法施行法第1條之1第1項、第2項前段，判決如主文。
中    華    民    國    98    年    10    月    28    日
            刑事第七庭    審判長法  官  林  榮  龍
                                法  官  江  錫  麟
                                法  官  張  惠  立
上列正本證明與原本無異。
違反期貨交易法部分得上訴，其餘不得上訴。
如不服本判決應於收受送達後十日內向本院提出上訴書狀，其未
敘述上訴理由者，並得於提起上訴後十日內向本院補提理由書 (
均須按他造當事人之人數附繕本)「切勿逕送上級法院」。
                                書記官  陳  慈  傳
中    華    民    國    98    年    11    月     3    日
附錄：本案論罪科刑法條全文
期貨交易法第82條第1項
經營期貨信託事業、期貨經理事業、期貨顧問事業或其他期貨服
務事業，須經主管機關之許可並發給許可證照，始得營業。
期貨交易法第112條第5款
有下列情事之一者，處 7 年以下有期徒刑，得併科新臺幣 3 百
萬元以下罰金：
五、未經許可，擅自經營期貨信託事業、期貨經理事業、期貨顧
    問事業或其他期貨服務事業者。
中華民國刑法第339條第1項
意圖為自己或第三人不法之所有，以詐術使人將本人或第三人之
物交付者，處5年以下有期徒刑、拘役或科或併科1千元以下罰金
。
 附表一
 ┌──┬────┬────────┬────────┐
 │編號│ 被害人 │    投資時間    │投資金額（新臺幣│
 │    │        │                │）元            │
 ├──┼────┼────────┼────────┤
 │1   │庚○    │95年至96年10月間│336萬元         │
 ├──┼────┼────────┼────────┤
 │2   │戌○○  │96年1月間       │60萬元          │
 ├──┼────┼────────┼────────┤
 │3   │辰○○  │95年7月10日、11 │150萬元         │
 │    │        │日及96年4月間   │                │
 ├──┼────┼────────┼────────┤
 │4   │己○○  │95年8月3日及95  │150萬元         │
 │    │        │年11月10日      │                │
 ├──┼────┼────────┼────────┤
 │5   │子○○  │95年4月20日及96 │250萬元         │
 │    │        │年8月8日        │                │
 ├──┼────┼────────┼────────┤
 │6   │丁○○  │94年11月19日起至│200萬元         │
 │    │        │95年8月21日     │                │
 ├──┼────┼────────┼────────┤
 │7   │申○○  │96年3月8日、13日│50萬元          │
 ├──┼────┼────────┼────────┤
 │8   │丑○○  │96年3 月至同年10│100萬元         │
 │    │        │月              │                │
 ├──┼────┼────────┼────────┤
 │9   │天○○  │96年2 月12日至同│50萬元          │
 │    │        │年5 月4 日      │                │
 ├──┼────┼────────┼────────┤
 │10  │戊○○  │96年2月9日至96年│70萬元          │
 │    │        │7月             │                │
 ├──┼────┼────────┼────────┤
 │11  │壬○○  │96年3月12日至4月│50萬元          │
 │    │        │2日             │                │
 ├──┼────┼────────┼────────┤
 │12  │未○○  │96年2月9日至4月 │120萬元         │
 │    │        │19日            │                │
 ├──┼────┼────────┼────────┤
 │13  │辛○○  │96年5月3日、9日 │100萬元         │
 │    │        │、18日          │                │
 └──┴────┴────────┴────────┘
  附表二：
 ┌────┬─────────────────────────────┐
 │會    期│起會時間：95年11月15日；會期自95年11月15日起至97年7月15日 │
 │        │止                                                        │
 ├────┼─────────────────────────────┤
 │會    款│2萬元                                                     │
 ├────┼─────────────────────────────┤
 │標會地點│臺中市東區○○○○街60號                                  │
 ├────┼─────────────────────────────┤
 │標會時間│每月15日                                                  │
 ├────┼─────────────────────────────┤
 │標會方法│採內標，底標1300元                                        │
 ├──┬─┴────┬────┬────┬──────────────┤
 │編號│會員名稱    │投標日期│投標金額│備註                        │
 │    │            │        │（新臺幣│                            │
 │    │            │        │元）    │                            │
 ├──┼──────┼────┼────┼──────────────┤
 │1   │蔡逸嫻      │95.11.15│        │會首。實際為亥○○擔任      │
 │    │            │        │        │                            │
 ├──┼──────┼────┼────┼──────────────┤
 │2   │趙秀娥      │95.12.15│2200    │虛列名義投標，詐得金額：1 萬│
 │    │            │        │        │7800元X7＝12萬4600元        │
 ├──┼──────┼────┼────┼──────────────┤
 │3   │顏春風      │96.01.15│2500    │虛列名義投標，詐得金額：1 萬│
 │    │            │        │        │7500元X7＝12萬2500元        │
 ├──┼──────┼────┼────┼──────────────┤
 │4   │王雲卿      │96.02.15│2800    │虛列名義投標，詐得金額：1 萬│
 │    │            │        │        │7200元X7＝12萬400元         │
 ├──┼──────┼────┼────┼──────────────┤
 │5   │王美華      │96.03.15│2800    │虛列名義投標，詐得金額：1 萬│
 │    │            │        │        │7200元X7＝12萬400元         │
 ├──┼──────┼────┼────┼──────────────┤
 │6   │李孟穎      │96.04.15│2300    │虛列名義投標，詐得金額：1 萬│
 │    │            │        │        │7700元X7＝12萬3900元        │
 ├──┼──────┼────┼────┼──────────────┤
 │7   │蘇砡嬅      │96.05.15│2300    │得標                        │
 ├──┼──────┼────┼────┼──────────────┤
 │8   │庚○        │96.06.15│2900    │得標                        │
 ├──┼──────┼────┼────┼──────────────┤
 │9   │高晴芬      │96.07.15│2600    │虛列名義投標，詐得金額：1 萬│
 │    │            │        │        │7400元X7＝12萬1800元        │
 ├──┼──────┼────┼────┼──────────────┤
 │10  │地○○      │96.08.15│2300    │得標                        │
 ├──┼──────┼────┼────┼──────────────┤
 │11  │甲○○      │96.09.15│2600    │虛列名義投標，詐得金額：1 萬│
 │    │            │        │        │7400元X7＝12萬1800元        │
 ├──┼──────┼────┼────┼──────────────┤
 │12  │徐思喬      │96.10.15│2700    │得標                        │
 ├──┼──────┼────┼────┼──────────────┤
 │13  │癸○○      │        │        │活會                        │
 ├──┼──────┼────┼────┼──────────────┤
 │14  │寅○○      │        │        │同上                        │
 ├──┼──────┼────┼────┼──────────────┤
 │15  │吳淑琴      │        │        │同上                        │
 ├──┼──────┼────┼────┼──────────────┤
 │16  │彭彥傑      │        │        │同上                        │
 ├──┼──────┼────┼────┼──────────────┤
 │17  │高寶源      │        │        │同上                        │
 ├──┼──────┼────┼────┼──────────────┤
 │18  │乙○○      │        │        │同上                        │
 ├──┼──────┼────┼────┼──────────────┤
 │19  │林家弘      │        │        │同上                        │
 ├──┼──────┼────┼────┼──────────────┤
 │20  │亥○○      │        │        │亥○○本人                  │
 ├──┼──────┼────┼────┼──────────────┤
 │21  │陳麗璧      │        │        │實際會員為亥○○            │
 └──┴──────┴────┴────┴──────────────┘
  附表三：
 ┌────┬─────────────────────────────┐
 │會    期│起會時間：96年4月25日；會期自96年4月25日起至97年8月25日止 │
 ├────┼─────────────────────────────┤
 │會    款│2萬元                                                     │
 ├────┼─────────────────────────────┤
 │標會地點│臺中市東區○○○○街60號、臺中市○○○路○段78之22號2樓之1 │
 ├────┼─────────────────────────────┤
 │標會時間│每月25日                                                  │
 ├────┼─────────────────────────────┤
 │標會方法│採外標，底標1300元                                        │
 ├──┬─┴────┬────┬────┬──────────────┤
 │編號│會員名稱    │投標日期│投標金額│備註                        │
 │    │            │        │（新臺幣│                            │
 │    │            │        │元）    │                            │
 ├──┼──────┼────┼────┼──────────────┤
 │1   │蔡逸嫻或張麗│96.4.25 │        │會首。實際為亥○○擔任      │
 │    │齡          │        │        │                            │
 ├──┼──────┼────┼────┼──────────────┤
 │2   │戊○○      │96.05.25│3000    │得標                        │
 │    │            │        │        │                            │
 ├──┼──────┼────┼────┼──────────────┤
 │3   │高寶源      │96.06.25│3700    │虛列名義投標，詐得金額：2萬 │
 │    │            │        │        │1300元X7＝14萬9100元        │
 ├──┼──────┼────┼────┼──────────────┤
 │4   │丙○○      │96.07.25│3700    │得標                        │
 ├──┼──────┼────┼────┼──────────────┤
 │5   │蔡太太      │96.08.25│4800    │得標                        │
 ├──┼──────┼────┼────┼──────────────┤
 │6   │癸○○      │96.09.25│4300    │得標                        │
 ├──┼──────┼────┼────┼──────────────┤
 │7   │庚○        │        │        │活會                        │
 ├──┼──────┼────┼────┼──────────────┤
 │8   │林家宏      │        │        │同上                        │
 ├──┼──────┼────┼────┼──────────────┤
 │9   │蘇砡嬅      │        │        │同上                        │
 ├──┼──────┼────┼────┼──────────────┤
 │10  │未○○      │        │        │同上                        │
 ├──┼──────┼────┼────┼──────────────┤
 │11  │酉○○      │        │        │同上                        │
 ├──┼──────┼────┼────┼──────────────┤
 │12  │巳○○      │        │        │同上                        │
 ├──┼──────┼────┼────┼──────────────┤
 │13  │亥○○      │        │        │亥○○本人                  │
 ├──┼──────┼────┼────┼──────────────┤
 │14  │丑○○      │        │        │實際會員為亥○○            │
 ├──┼──────┼────┼────┼──────────────┤
 │15  │申○○      │        │        │活會                        │
 ├──┼──────┼────┼────┼──────────────┤
 │16  │吳正秀      │        │        │實際會員為亥○○            │
 ├──┼──────┼────┼────┼──────────────┤
 │17  │陳瓊娥      │        │        │事後未參加本次互助會        │
 └──┴──────┴────┴────┴──────────────┘
  附表四：
  資金往來紀錄單6張
  附表五：
  被告亥○○應向被害人申○○給付新臺幣（下同）壹拾壹萬玖
  千元賠償金，分三十期給付，其給付方法為：自民國（下同）
  九十八年十一月三十日起至一０一年三月三十日止，按月於每
  月三十日（或最後一日）各給付肆仟元，餘於一０一年四月三
  十日給付參仟元，至清償完畢為止，如一期不給付，視為全部
  到期。


司法院資訊處製作；財團法人民間司法改革基金會備份。
